臺灣彰化地方法院刑事判決　　　　　　 100年度交易字第65號
公　訴　人　臺灣彰化地方法院檢察署檢察官
被　　　告　黃化鰲
上列被告過失傷害案件，經檢察官聲請簡易判決處刑（99年度調
偵字第664 號），因認不宜以簡易判決處刑（99年度交簡字第17
41號），改依通常程序審理，本院判決如下：
    主  文
黃化鰲過失傷害人致重傷，處有期徒刑伍月，如易科罰金，以新
臺幣壹仟元折算壹日。
    事  實
一、黃化鰲於民國（下同）98年10月23日上午，駕駛車牌號碼A7
    —7637號自用小客車沿著彰化縣福興鄉○○路○ 段快車道上
    由南往北方向行駛，適於該日上午9 時40分許( 簡易判決處
    刑書誤載為9 時許），行經員鹿路2 段106 號前時，因欲路
    邊停車，而向右變換車道駛入慢車道，汽車駕駛人駕駛時本
    應注意於快慢車道間變換車道時，應顯示方向燈，讓直行車
    先行，並注意安全距離，而當時為日間自然光線、天氣晴、
    道路乾燥、平坦、無缺陷之柏油路面，並無不能注意之情事
    ，黃化鰲竟疏未注意及此，貿然駛入慢車道，適同向後方由
    林再源騎乘車牌號碼G2T —872 號機車直行而來，林再源見
    狀反應不及，以致兩車發生碰撞，林再源人、車倒地，並受
    有左遠端橈骨開放性骨折、頸椎椎間盤突出併神經壓迫、下
    唇撕裂傷、左下肢、左手掌、右手、雙膝多處挫擦傷之傷害
    ，造成其第4 、5 頸椎外傷性突出嚴重壓迫頸椎脊髓神經損
    傷，以致四肢肌力介於三至四之間，不全癱瘓，肌腱關節強
    直、巒縮，無法自行彎由、伸直，不能拿筷子或握力拿日常
    生活所需物品，需人24小時照料日常生活，因頸椎脊髓屬中
    樞神經，一旦受傷無法讓病人恢復，為重大不治或難治之傷
    害等情，已嚴重減損四肢機能等重傷害。黃化鰲肇事後在偵
    查犯罪職務之公務員尚未發覺前，主動向前往處理事故之員
    警卓錦輝坦承其為肇事者，自首上情並表示願接受裁判。
二、案經林再源訴由彰化縣警察局鹿港分局報請臺灣彰化地方法
    院檢察署檢察官偵查後聲請簡易判決處刑。
    理  由
壹、證據能力方面：
    本案全部卷證所涵括之供述證據及非供述證據，經本院依法
    踐行調查證據程序，公訴人、被告及辯護人均不爭執各該證
    據之證據能力，且亦查無依法應排除其證據能力之情形，是
    後述所引用證據之證據能力均無疑義，併先敘明。
貳、實體方面：
一、上揭事實，業經被告黃化鰲於本院審理時坦承不諱，核與告
    訴人林再源於警詢及偵查中指述之情節相吻，並有卷附財團
    法人彰化基督教鹿基分院醫院診斷證明書、財團法人彰化基
    督教醫院診斷證明書、澄清綜合醫院中港分院診斷證明書、
    中國醫藥大學附設醫院診斷證明書、道路交通事故現場圖1
    份、道路交通事故調查報告表(一)(二)1 份及現場車禍8 張在卷
    可稽。足徵被告前揭自白與事實相符，堪予採信。又按汽車
    於快慢車道間變換車道時，應顯示方燈，讓直行車先行，並
    注意安全距離，此有道路交通安全規則第97條第2 項訂有明
    文。本件被告駕駛車輛行駛在快車道，因欲路邊停車，而向
    右轉駛入慢車道，自應注意前揭規定，小心謹慎駕駛，而依
    當時為日間自然光線、天氣晴、道路乾燥、平坦、無缺陷之
    柏油路面，復無不能注意之情事，有上開調查報告表在卷可
    參，被告並無不能注意之情，竟未注意及此，即貿然駛入慢
    車道，以致發生碰撞事故，造成告訴人林再源受傷，被告駕
    駛車輛之行為有過失，甚為明確，另本件事故經臺灣省彰化
    縣區車輛行車事故鑑定委員會及臺灣省車輛行車事故覆議鑑
    定委員會鑑定結果，均認被告駕駛自小客車，由快車道向右
    變換至慢車道欲停車時，未注意讓慢車道直行車先行，為肇
    事原因，林再源無肇事因素，與本院上開認定結果相同，此
    有上開兩委員會鑑定意見書及函在卷足憑。綜上所述，被告
    於本院審理中自白本件車禍其有過失等情，核與事實相符，
    應為真實。再者，本次車禍使告訴人第4 、5 頸椎外傷性突
    出嚴重壓迫頸椎脊髓神經損傷，依本院卷附之中山醫學大學
    附設醫院函所示，告訴人因第4 、5 頸椎外傷性突出嚴重壓
    迫頸椎脊髓神經損傷，以致其四肢肌力介於三至四之間，不
    全癱瘓，肌腱關節強直、巒縮，無法自行彎由、伸直，不能
    拿筷子或握力拿日常生活所需物品，需人24小時照料日常生
    活，因頸椎脊髓屬中樞神經，一旦受傷無法讓病人恢復，為
    重大不治或難治之傷害等情，綜上所述，足認告訴人之受傷
    程度已符合刑法第10條第4 項第4 款之嚴重減損一肢以上之
    機能之重傷定義，且被告過失行為與告訴人之受傷間有相當
    因果關係。本件事證明確，其過失傷害犯行均堪予認定。
二、核被告所為，係犯刑法第284 條第1 項後段之過失重傷害罪
    。簡易判決處刑書未及查悉告訴人林再源因被告之過失傷害
    行為，而造成告訴人第4 、5 頸椎外傷性突出嚴重壓迫頸椎
    脊髓神經損傷，以致四肢肌力介於三至四之間，不全癱瘓，
    肌腱關節強直、巒縮，無法自行彎由、伸直，24小時日常生
    活需他人照料，因頸椎脊髓屬中樞神經，一旦受傷無法讓病
    人恢復，為重大不治或難治之傷害等情，已符合四肢癱瘓之
    嚴重減損一肢以上機能之重傷，而公訴人認被告過失致林再
    源受傷害部分，僅構成刑法第284 條第1 項前段之普通過失
    傷害罪，容有未洽，因起訴基礎社會事實同一，自應變更起
    訴法條而審理。又被告於車禍發生後，於偵查機關尚未發覺
    其過失傷害犯罪之前，即向警員承認其為肇事者，並表示願
    意接受裁判，有彰化縣警察局道路交通事故肇事人自首情形
    記錄表1 份在卷可稽，其係對於未發覺之犯罪自首而受裁判
    ，依刑法第62條前段之規定，得減輕其刑。爰審酌被告犯罪
    後已坦認犯行，以及其素行、過失程度、告訴人所受傷程度
    ，又被告迄今仍未與告訴人達成和解等一切情狀，量處如主
    文所示之刑，並諭知易科罰金之折算標準。
據上論斷，應依刑事訴訟法第452 條、第299 條第1 項前段、第
300 條，刑法第284 條第1 項後段、第62條前段、第41條第1 項
前段，刑法施行法第1 條之1 第1 項、第2 項前段，判決如主文
。
中    華    民    國    100     年    3     月   17    日
                  刑事第九庭      法  官     鮑慧忠
以上正本證明與原本無異。
如不服本判決應於收受判決後10日內向本院提出上訴書狀，並應
敘述具體理由；其未敘述上訴理由者，應於上訴期間屆滿後20日
內向本院補提理由書狀(均須按他造當事人之人數附繕本)「切勿
逕送上級法院」。
告訴人或被害人對於判決如有不服具備理由請求檢察官上訴者，
其上訴期間之計算係以檢察官收受判決正本之日期為準。
中    華    民    國   100    年    3     月    17    日
                                   書記官  林子惠
中華民國刑法第284條（過失傷害罪）
因過失傷害人者，處6月以下有期徒刑、拘役或5百元以下罰金，
致重傷者，處1年以下有期徒刑、拘役或5百元以下罰金。從事業
務之人，因業務上之過失傷害人者，處1年以下有期徒刑、拘役
或1千元以下罰金，致重傷者，處3年以下有期徒刑、拘役或2千
元以下罰金。